【裁判字號】    98,抗,329
【裁判日期】    981014
【裁判案由】    偽證
【裁判全文】
臺灣高等法院高雄分院刑事裁定           98年度抗字第329號
抗  告  人
即  被  告  甲○○
上列抗告人因偽證案件，不服臺灣高雄地方法院中華民國98年8
月31日裁定（98年度訴緝字第12號），提起抗告，本院裁定如下
：
    主  文
原裁定撤銷，發回臺灣高雄地方法院。
    理  由
一、抗告意旨略以：抗告人即被告甲○○係另案被告何安財涉嫌
    販賣毒品案件之告發人，抗告人告發該案，為何會變成本件
    偽證罪之被告，原裁定對此未調查究明，竟認抗告人未提上
    訴理由，而以抗告人未依限（7 日）補正具體上訴理由為由
    ，裁定駁回抗告人之上訴，顯有違誤，爰請撤銷原裁定云云
    。
二、本件抗告人民國98年9 月14日「刑事抗告狀」雖記載：「為
    不服臺灣高雄地方法院98年4 月28日98年度訴緝字第12號第
    一審判決裁定，提起抗告」等語（本院卷第3- 5頁），惟經
    審閱卷證資料，並參酌抗告人係於同年9 月7 日收受原審法
    院98年8 月31日駁回上訴裁定後，始具狀提起本件抗告，並
    於抗告狀中載明「不服該裁定」「提起抗告」等字語，核其
    真意，顯係就原審法院上開裁定提起抗告，先予敘明。
三、按刑事訴訟法第361 條已於96年7 月4 日修正公布，同年月
    6 日生效、施行，增定：「上訴書狀應敘述具體理由。」係
    屬上訴書狀應行記載之事項規定，為法定程式。是提起第二
    審上訴，已不能再如同修法之前可以不附任何理由者然，且
    既為上訴書狀所應具備之一定程式，自須在書狀之本身內予
    以載敘，同法既無上訴理由得引用或檢附其他文件代替之規
    定，自不得逕行引用或檢附其他文書以作替代，此自其與同
    法第382 條第1 項上段所定：「（第三審）上訴書狀應敘述
    上訴之理由」，採取同類立法例，即可明瞭（最高法院65年
    臺上字第2836號、69年臺上字第2724號判例可資參照）。至
    如何得謂「具體理由」？就修法過程以觀，原草案為：「依
    前項規定提起上訴者，其上訴書狀應敘述理由，並引用卷內
    訴訟資料，具體指摘原審判決不當或違法之事實。其以新事
    實或新證據為上訴理由者，應具體記載足以影響判決結果之
    理由。」嗣經修正通過僅保留「上訴書狀應敘述具體理由」
    之文字，其餘則刪除，固足認不以上揭刪除之情形為必要，
    但上訴之目的，既在請求第二審法院撤銷或變更第一審之判
    決，是所稱「具體」，當係抽象、空泛之反面，若僅泛言原
    判決認事用法不當、採證違法或判決不公、量刑過重等空詞
    ，而無實際論述內容，即無具體可言。參照同條第3 項增定
    ：上訴書狀未敘述理由者，應於上訴期間屆滿後20日內補提
    理由書於原法院。逾期未補提者，原審法院應定期間先命補
    正。就其文義以觀，僅祇「理由」，而非「具體理由」，自
    應認係專就全未敘述理由一情予以規範，尚不包含雖敘述理
    由，卻空泛、不具體之情形在內，修正理由內且說明：「上
    訴理由是否具體，係屬第二審法院審查範圍，不在命補正之
    列」。是第一審法院僅須對於完全未敘述理由之上訴書狀，
    定期命為補正；對於載有具體或空泛（不具體）理由之上訴
    書狀，則無裁定命補正之餘地。又對照與該第361 條同時修
    正之第367 條，增定於「上訴書狀未敘述理由」之情形，由
    第二審法院審判長定期間命補正。可知乃相互配套之規範，
    後者係因上訴人應於上訴書狀內，敘述其上訴之理由，為上
    訴合法之必備程式，於聲明上訴而完全未敘述理由之情形下
    ，倘第一審法院漏未裁定命補正理由，即將卷、證送交第二
    審法院，仍不能發生移審效力，因其上訴是否合法，尚在未
    確定狀態，故應由第二審法院之審判長基於訴訟程序指揮之
    職權，限期命為補正，俾消滅該不確定狀態；然於上訴書狀
    已記載理由，卻嫌空泛、不具體之情形，則因不符合法律上
    之程式，既明顯又確定，自毋庸贅命補正，而可依上揭第36
    7 條前段規定，逕認上訴不合法，判決駁回之。（最高法院
    97年臺非454 號判決意旨參照）。
四、本件原審判決於98年5 月11日寄存送達於被告住所地高雄市
    三民區○○路202 號8 樓之2 及居所地高雄縣鳳山市○○○
    路290 巷95弄38號之轄區派出所後，被告於同年月27日具狀
    向原審法院提起上訴，上訴理由謂：其原以證人到庭應訊，
    所言並無前後不一，是檢察官認為其詞不達意，期待在上訴
    期限內，能就此案所言交代更具體的原因及理由，使檢察官
    能明瞭所詢內容有不清楚的地方等語，有送達回證及上訴狀
    在卷可憑（原審卷第84-85 、89-91 頁），足見抗告人之上
    訴狀並非完全未敘述理由，原裁定謂抗告於上訴狀僅稱「理
    由後補」，核與事實不符；至於該內容是否具體或空泛（不
    具體），係屬第二審法院審查範圍，不在命補正之列，原審
    法院則無裁定命補正之餘地。惟原審未查，逕以抗告人提起
    上訴未敘述具體理由為由，於同年7 月14日裁定命抗告人於
    裁定送達後7 日內補提上訴理由狀（原審卷第92頁），並以
    該裁定已於同年7 月22日寄存送達於被告住居所地轄區派出
    所，而被告遲未補正為由，於同年8 月31日裁定駁回抗告人
    之上訴（原審卷第94-96 頁），揆諸上開說明，自有未當，
    抗告人之抗告為有理由，應由本院將原裁定撤銷，發回原審
    法院另為適當之處理。
五、據上論斷，應依刑事訴訟法第413條前段，裁定如主文。
中    華    民    國    98    年    10    月    14    日
                  刑事第三庭  審判長法  官   莊崑山
                                    法  官   莊松泉
                                    法  官   唐照明
以上正本證明與原本無異。
如不服本裁定應於送達後5 日內向本院提出抗告狀。
中    華    民    國    98    年    10    月    14    日
                                    書記官   黃琳群


司法院資訊處製作；財團法人民間司法改革基金會備份。
